【裁判字號】    92,台上,159
【裁判日期】    920109
【裁判案由】    違反毒品危害防制條例
【裁判全文】
最高法院刑事判決                                九十二年度台上字第一五九號
    上  訴  人  甲○○
右上訴人因違反毒品危害防制條例案件，不服台灣高等法院台中分院中華民國九十一
年十月三十一日第二審判決（九十一年度上訴字第一六二一號，起訴案號：台灣南投
地方法院檢察署九十一年度偵字第二三四六號），提起上訴，本院判決如左：
    主  文
上訴駁回。
    理  由
按刑事訴訟法第三百七十七條規定，上訴於第三審法院，非以判決違背法令為理由，
不得為之。是提起第三審上訴，應以原判決違背法令為理由，係屬法定要件。如果上
訴理由狀並未依據卷內訴訟資料，具體指摘原判決不適用何種法則或如何適用不當，
或所指摘原判決違法情事，顯與法律規定得為第三審上訴理由之違法情形，不相適合
時，均應認其上訴為違背法律上之程式，予以駁回。本件原判決綜合調查證據之結果
，認上訴人甲○○連續犯有毒品危害防制條例第四條第一項販賣第一級毒品（海洛因
）既遂罪及同條例第四條第五項第一項販賣第一級毒品（海洛因）未遂罪之事實，因
認第一審判決，依連續犯關係，從既遂之一罪處斷，並以上訴人所犯，情輕法重，顯
可憫恕，依刑法第五十九條規定，酌減其刑後，量處有期徒刑柒年，扣案海洛因包
（驗後淨重計零點貳伍公克）沒收銷燬，販毒所得新台幣（下同）貳仟元沒收，如全
部或一部不能沒收時，以其財產抵償之，為無不合，予以維持，駁回上訴人在第二審
之上訴，已詳認定犯罪事實之依據及憑以認定之理由，並對上訴人否認犯罪之辯詞
，如何不足採信，均已依據卷內資料予以指駁及說明，從形式上觀察，原判決並無違
背法令情形。按事實之認定及證據之取捨，乃屬事實審法院之職權。證人等之證言及
合法調查所得證據，何者為可採，事實審法院本得參酌其他相關證據為自由之判斷，
苟無違反經驗法則或論理法則，自難指為違法。原判決依憑上訴人於原審訊問時之部
分自白，證人黃振聲於警訊及原審偵審時之證述，如原判決理由一、(五)所列各項證據
，及其他調查證據取捨之結果，認定上訴人確有販賣海洛因犯行，摒棄不採上訴人及
黃振聲所為事後有利、迴護之詞，經核其證據之取捨及證明力之判斷於法均無不合，
上訴意旨仍執陳詞，謂依據黃振聲之證詞，上訴人係向「淑靜」購買海洛因，案發當
日黃振聲為協助警方以獲減刑，佯稱返還借款與上訴人見面，因其毒癮發作，上訴人
遂將所帶系爭毒品無償轉讓黃振聲吸用，黃振聲無購買系爭毒品真意，原審以推測之
詞為不利上訴人之認定，顯與事實不符，有違採證法則，原判決有判決不適用法則、
適用法則不當、理由不備及理由矛盾之違法等語，係就原判決理由一已詳為說明與論
斷之事項，再事爭執，殊非適法之第三審上訴理由。次按審理事實之法院，其認定被
告犯罪事實所憑之證據，並不以直接證據為限，間接證據亦包括在內，凡綜合調查所
得之各種直接及間接證據，本於推理之作用得其心證，而為事實之判斷，若與事實無
違，此項判斷即與完全憑空推測迥異，即不容任意指為違法。原判決並非僅依憑黃振
聲之證言為認定其犯行之唯一證據，而係引述上開各種證據（見原判決理由一），本
於推理之作用予以綜合判斷，查明確與事實相符，始資為論罪基礎，要難指為違法。
再按量刑之輕重，係屬事實審法院得依職權自由裁量之事項，苟已斟酌刑法第五十七
條各款所列情狀，而未逾越法定刑度，不得遽指為違法。又判決理由是否完備，應就
判決之整體觀察為綜合考量，不可擷取其中片段，遽予評斷。本件原判決就上訴人犯
罪之動機、手段、目的及犯罪情節之輕重，已分別在事實欄明白認定，及於理由欄詳
加論斷，最後明審酌其犯罪動機、目的、販賣毒品次數、金額、數量、對社會所造
成危害及犯後態度等一切情狀，並依刑法第五十九條規定酌減其刑後，在法定刑範圍
內，量處有期徒刑柒年，從形式上觀察，並無濫用量刑權限或判決理由不備之違法情
形存在，上訴人所辯本罪係未遂，販賣毒品所得亦少，又未查獲磅秤、分裝袋等器具
，原判決未依刑法第二十六條規定減輕其刑，量刑過重等情，或為原判決已詳為審酌
事項，或屬原審量刑裁量職權之適法行使，上訴意旨執此爭執，洵無理由。末查毒品
磅秤、分裝袋及販賣所得多少，如非犯罪之構成要素，而與犯罪同一性無關者，原審
未就其等詳為調查及說明，既於判決無所影響，仍不能指為違法，上訴人就此所為之
指摘，仍非適法。此外，上訴人徒憑己意，對原審採證認事量刑職權之適法行使及原
判決已詳為說明與論斷之事項，任意爭辯，顯與法定上訴第三審之形式要件不符，其
上訴違背法律上之程式，應予駁回。
據上論結，應依刑事訴訟法第三百九十五條前段，判決如主文。
中      華      民      國    九十二    年      一      月      九      日
                              最高法院刑事第五庭
                                  審判長法官  謝  家  鶴
                                        法官  洪  文  章
                                        法官  花  滿  堂
                                        法官  陳  世  淙
                                        法官  洪  佳  濱
      右正本證明與原本無異
                                              書  記  官
中      華      民      國    九十二    年      一      月    二十四    日


司法院資訊處製作；財團法人民間司法改革基金會備份。
